【裁判字號】    92,上易,1486
【裁判日期】    921225
【裁判案由】    傷害
【裁判全文】
臺灣高等法院高雄分院刑事判決                  九十二年度上易字第一四八六號
    上  訴  人  台灣高雄地方法院檢察署檢察官
    上  訴  人
    即  被  告  甲○○
                乙○○
右上訴人因被告傷害案件，不服臺灣高雄地方法院九十二年度易字第一○九九號中華
民國九十二年九月十七日第一審判決（起訴案號：臺灣高雄地方法院檢察署九十二年
度偵字第五○九八號），提起上訴，本院判決如左：
      主  文
上訴駁回。
      事  實
一、甲○○於民國九十一年四月六日晚上十時許，駕駛車牌號碼九Ｍ─八五五八號自
    用小客車附載友人黃健明，行經高雄縣鳳山市○○街與東門街附近萬應公廟旁時
    ，適乙○○騎乘腳踏車自對向駛至，因路面狹窄，乙○○之腳踏車不慎擦撞甲○
    ○所駕駛自用小客車之左側照後鏡，雙方因而停車，乙○○上前質問甲○○何以
    車速過快，甲○○聞言心生不滿，竟萌傷害犯意，基於概括之犯意，先下車徒手
    毆打乙○○，乙○○受此毆打隨即跑離衝突現場，進入位於東門街上之鳳都大樓
    （起訴書誤載為鳳陽大樓）管理員室內欲找人求救，甲○○見乙○○逃離，亦駕
    車尾隨追趕，殆甲○○駛至鳳都大樓前，乙○○見甲○○之自用小客車駕駛座旁
    車窗未關，遂自管理員室內取出雨傘一把，並基於傷害之犯意，手持雨傘朝坐在
    駕駛座上之甲○○猛剌，以此方式傷害甲○○，甲○○不甘遭刺，亦承前傷害之
    概括犯意，下車追打乙○○，隨後雙方並追逐至鳳都大樓管理員室內互毆，分別
    致乙○○受有頭部挫傷、右頂頭皮裂傷（三乘○．五公分）、前額裂傷（一乘○
    ．二公分）、右口內粘膜裂傷（二．五乘○．三公分、○．三乘○．二公分）、
    鼻樑挫裂傷（一乘○．五公分）、左頰部挫擦傷（五乘二公分）、胸壁多處挫傷
    壓痛、右前臂多處擦裂傷（一乘○．三公分、○．三乘○．二公分）等傷害，而
    甲○○亦受有前胸腹部及右前臂多處挫擦傷等傷害。
二、案經甲○○、乙○○分別互訴，由高雄縣警察局鳳山分局報請臺灣高雄地方法院
    檢察署檢察官偵查起訴。
      理  由
一、訊據上訴人即被告甲○○對於右述事實除辯稱：我下車毆打被告乙○○兩拳後，
    即開車欲離開現場，但車子經過鳳都大樓時，被告乙○○竟突然拿雨傘朝車內猛
    刺，我氣不過才又下車與他互毆云云外，餘均坦承不諱。質之被告乙○○則矢口
    否認有何傷害犯行，辯以：我遭被告甲○○毆打後，馬上逃至鳳都大樓管理員室
    要找人求救，被告甲○○追來，我隨手拿起雨傘欲阻擋攻擊，但雨傘立刻遭被告
    甲○○搶下，我沒有拿雨傘刺被告甲○○，也沒有毆打被告甲○○云云。
二、經查：
（一）被告甲○○出手毆打被告乙○○之事實，業據被告甲○○於警、偵訊、原審及
      本院審理時坦承不諱，核與被告乙○○指訴之情節相符，並經證人即被告甲○
      ○隨車附載之黃健明證述明確，且有大東醫院診斷證明書與受傷照片二幀附卷
      可稽。雖被告甲○○辯稱其原欲駕車離去，係在鳳都大樓管理員室前遭被告乙
      ○○持雨傘刺傷，才下車再度毆打被告乙○○云云，然查證人即鳳都大樓住戶
      王裕盛證述：管理室距離我家只有三戶，案發後我聽鄰居說被告乙○○遭人從
      土地公廟追到管理員室毆打等語（原審法院九十二年六月六日審判筆錄），且
      被告甲○○之自用小客車與被告乙○○之腳踏車發生擦撞之地點，係在東門街
      上之萬應公廟附近，該萬應公廟距鳳都大樓管理員室不到一百公尺，此經原審
      法院履勘現場，製有勘驗筆錄及照片二幀附卷足憑，而事發時被告甲○○係駕
      駛自用小客車沿東門街行駛，其與被告乙○○發生擦撞，下車毆打被告乙○○
      後，若以正常速度往前行駛，則不到數分鐘即可駛離鳳都大樓，殊無較步行之
      被告乙○○晚抵達，且遭被告乙○○手持雨傘刺傷之可能，足證被告甲○○係
      基於概括之傷害犯意，見被告乙○○逃離現場後，欲繼續追打被告乙○○，故
      意駕車尾隨被告乙○○至鳳都大樓管理員室前，於該處遭被告乙○○以雨傘刺
      傷後，立刻下車追入管理員室內與被告乙○○互毆，方為事實，其前開所辯不
      足採信。
（二）被告乙○○傷害被告甲○○之事實，業據被告甲○○指述綦詳，並經證人黃健
      明證稱：當天被告甲○○開車在萬應公廟前與被告乙○○發生擦撞，被告甲○
      ○下車打對方，打了二、三下，被告乙○○就跑到前面的大樓，後來我們開車
      抵達該大樓門口時，被告乙○○拿一把雨傘衝過來，往車內駕駛座上之被告甲
      ○○猛剌，被告乙○○剌完後即跑回該大樓，被告甲○○遂衝下車往大樓追去
      ，二人繼續在大樓管理室內互毆等語（偵查卷第一三頁），及證人即案發後至
      現場處理員警陳培麟證述：我於接獲通報後趕至鳳都大樓，到現場沒有看到被
      告甲○○，隔天早上三點多，被告甲○○才到成功派出所，當時被告甲○○向
      我表示他曾遭雨傘刺，我看到被告甲○○身體上有點狀的瘀傷等語屬實（原審
      法院九十二年六月六日審判筆錄），且有聖若瑟醫院診斷證明書一紙存卷可考
      。觀諸前開診斷證明書所載，被告甲○○之傷勢集中在前胸腹部及右前臂部位
      ，經核與證人黃健明所述被告乙○○係持雨傘朝車內坐於駕駛座之被告甲○○
      猛剌等情一致，佐以被告乙○○亦承認其因車輛擦撞事件與被告甲○○發生衝
      突，遭被告甲○○徒手毆打後逃到鳳都大樓管理員室，在管理員室內取出雨傘
      一支欲抵抗被告甲○○，惟仍在管理員室內遭被告甲○○繼續毆打等語在卷（
      警卷第四頁），則被告乙○○因不滿遭被告甲○○毆打，於進入管理員室後見
      有雨傘一支，遂手持該雨傘攻擊被告甲○○，並進而與被告甲○○在管理員室
      內互相毆打，亦與常情相符，足徵被告甲○○所受傷害確係被告乙○○拿雨傘
      猛剌及以徒手毆打所致，被告乙○○辯稱其未持雨傘刺被告甲○○，亦未與被
      告甲○○互毆云云，應非實在。至被告乙○○於原審法院審理時另辯稱：案發
      當時在場者並非證人黃健明云云，惟查被告乙○○患有中度視障之疾病，此有
      中華民國身心障礙手冊一紙存卷供參（偵查卷第二五頁），而本件事出突然，
      被告乙○○在與被告甲○○互毆之際，能否確實看清其餘在場者之長相，已有
      疑問，且證人黃健明於偵查中出庭作證時，被告乙○○亦有到場，苟被告乙○
      ○確定證人黃健明並非在場目擊者，則理應於斯時提出異議，但被告乙○○卻
      遲至原審法院審理時，始辯稱證人黃健明並非被告甲○○隨車附載之人，顯不
      合情理，其辯解尚難採信。
（三）綜上所述，本件事證明確，被告二人之傷害犯行均堪認定。
三、核被告二人所為，均係犯刑法第二百七十七條第一項之普通傷害罪。被告乙○○
    手持雨傘刺傷被告甲○○後進而加以毆打之行為，係基於同一傷害被告甲○○犯
    意下之接續行為，僅侵害一個法益，只論以一罪。至被告甲○○先在萬應公廟旁
    徒手毆打被告乙○○，復於數分鐘後，在鳳都大樓管理員室內毆傷被告乙○○，
    其先後二次傷害行為，時間緊接，手法相同，觸犯構成要件相同之罪名，顯係出
    於概括犯意反覆為之，為連續犯，爰依刑法第五十六條之規定以一罪論，並加重
    其刑。
四、原審因依刑法第五十六條、第二百七十七條第一項、第四十一條第一項，罰金罰
    鍰提高標準條例第一條前段、第二條之規定，並審酌被告甲○○因擦撞事件與被
    告乙○○發生爭執，竟不思理性解決，反而徒手毆打被告乙○○，並於被告乙○
    ○逃離現場後，駕車繼續追趕被告乙○○，在鳳都大樓內連續毆傷被告乙○○，
    致被告乙○○頭破血流始罷手，惡性重大，且犯後歷經二次調解委員會均未到場
    ，亦未賠償被告乙○○醫藥費用，態度惡劣，而被告乙○○手持雨傘刺傷被告甲
    ○○，並進而與被告甲○○互毆，所為亦不足取等一切情狀，就被告二人所犯之
    罪，分別量處甲○○有期徒期肆月，乙○○拘役拾日。並均諭知如易科罰金，均
    以參佰元折算壹日。及敘明被告乙○○持用以傷害被告甲○○所用之雨傘一支並
    未扣案，且無證據證明係被告乙○○所有，不另宣告沒收。認事用法，核無不合
    ，量刑亦屬妥適。被告甲○○上訴意旨，以原審量刑過重；被告乙○○上訴意旨
    ，仍執前詞，否認犯罪；均指摘原判決不當，均為無理由，應予駁回。
五、檢察官上訴意旨，以原審量刑過輕，指摘原判決不當一節，按提起上訴，應自判
    決送達後十日內為之，刑事訴訟法第三百四十九條定有明文，本件檢察官係於民
    國九十二年九月二十九日，收受原審法院判決之送達，有送達證書可稽，茲竟遲
    至同年十月十三日，始提起上訴，已逾十日期間，按之上開規定，顯屬違背法律
    上之程式，此部份上訴為不合法，應予駁回。
據上論結，應依刑事訴訟法第三百六十七條前段、第三百六十八條，判決如主文。
本案經檢察官方娜蓉到庭執行職務。
中    華    民    國      九十二      年      十二      月     二十五   日
                              臺灣高等法院高雄分院刑事第九庭
                                  審判長法官  張明松
                                        法官  張盛喜
                                        法官  任森銓
右正本證明與原本無異。
不得上訴。
                                  法院書記官  施耀程
中    華    民    國      九十二      年      十二      月    二十五    日
附錄：本判決論罪科刑法條：
中華民國刑法第二百七十七條第一項
傷害人之身體或健康者，處三年以下有期徒刑、拘役或一千元以下罰金。


司法院資訊處製作；財團法人民間司法改革基金會備份。
